臺灣臺北地方法院刑事判決
110年度訴字第951號
公  訴  人  臺灣臺北地方檢察署檢察官
被      告  林炳杰


選任辯護人  馬中琍律師
上列被告因違反毒品危害防制條例案件，經檢察官提起公訴（11
0年度偵字第11202號），本院判決如下：
    主  文
林炳杰持有第三級毒品純質淨重五公克以上，處有期徒刑壹年陸
月。
扣案如附表所示之物沒收。
    事  實
林炳杰明知4-甲基甲基卡西酮、愷他命係毒品危害防制條例第2
條第2項第3款所定之第三級毒品，不得持有純質淨重5公克以上
，竟基於持有第三級毒品純質淨重5公克以上之犯意，於民國110
年3、4月間，自真實姓名年籍不詳、綽號「阿忠」之男子（無證
據證明為未成年人，下稱阿忠）處取得含第三級毒品4-甲基甲基
卡西酮成分之毒品咖啡包共2073包（驗前毛重為13245.08公克，
推估驗前純質淨重約213.93公克）、含第三級毒品4-甲基甲基卡
西酮成分之粉末10包（純質淨重共計1.1485公克）及第三級毒品
愷他命2包（純質淨重共計43.2596公克）後而持有之。嗣經警於
110年4月8日持本院核發之搜索票至林炳杰及其當時女友巫以琳
當時居住之臺北市○○區○○路000號25樓之1執行搜索，當場扣得前
揭毒品而查悉上情。
    理  由
一、證據能力：
　　按被告以外之人於審判外之言詞或書面陳述，除法律有規定
    外，不得作為證據；又被告以外之人於審判外之陳述，雖不
    符刑事訴訟法第159條之1至第159條之4之規定，而經當事人
    於審判程序同意作為證據，法院審酌該言詞陳述或書面陳述
    作成時之情況，認為適當者，亦得為證據；當事人、代理人
    或辯護人於法院調查證據時，知有同法第159條第1項不得為
    證據之情形，而未於言詞辯論終結前聲明異議者，視為有前
    項之同意，刑事訴訟法第159條第1項、第159條之5分別定有
    明文。查本件檢察官、被告林炳杰及其辯護人對於下述本院
    採為認定犯罪事實依據之各項傳聞證據之證據能力，均同意
    有證據能力（見本院卷第73至74頁），且迄本件辯論終結前
    均未聲明異議（見本院卷第171至185頁），另本院審酌該等
    證據之取得過程並無瑕疵，與本案待證事實間復具有相當之
    關聯性，以之為本案證據並無不當，自得採為本件認定事實
    之基礎。另本判決所採之非供述證據，查無違反法定程序取
    得之情，無不得為證據之情形，自均有證據能力，併此敘明
    。
二、認定犯罪事實所憑證據及理由：
　　上開犯罪事實，業據被告於警詢時、偵查中、本院審理時均
    坦承不諱（見偵卷第15至23、219至224頁，本院卷第72、10
    4、107、182頁），核與證人巫以琳於警詢時之供述大致相
    符（見偵卷第25至29頁），並有本院搜索票、自願受搜索同
    意書、臺北市政府警察局中山分局搜索扣押筆錄、扣押物品
    目錄表、查獲照片附卷可稽（見偵卷第29至45、49至53、57
    至103頁），扣案如附表編號1至4、5至10所示之物，經交通
    部民用航空局航空醫務中心鑑定，均檢出第三級毒品4-甲基
    甲基卡西酮成分，且純質淨重分別為0.3006公克、0.8479公
    克；扣案如附表編號11、12所示之物，經該中心鑑定，均檢
    出第三級毒品愷他命成分，且純質淨重分別為1.4735公克、
    41.7861公克，有該中心110年4月30日航藥鑑字第0000000Q
    號毒品鑑定書在卷可參（見偵卷第321頁）；另扣案如附表
    編號13所示之毒品咖啡包共2073包，送經內政部警政署刑事
    警察局鑑定，因外觀型態均相似，經隨機抽取其中之毒品咖
    啡包1包，檢出第三級毒品4-甲基甲基卡西酮成分，且依抽
    測純度值推估，如附表編號13所示之毒品咖啡包2073包含4-
    甲基甲基卡西酮之驗前總純質淨重約213.93公克，亦有該局
    110年8月15日刑鑑字第1100037978號鑑定書附卷可考（見偵
    卷第409頁），足徵被告任意性自白確與事實相符，堪予採
    信，本案事證已臻明確，被告犯行洵堪認定，應予依法論科
    。
三、論罪科刑：
（一）按毒品危害防制條例第2條第2項係依毒品之成癮性、濫用
      性及對社會之危害性將之分為四級，則不同品項之同級毒
      品，其對法益之危害性仍屬相同，是在判斷所持有毒品之
      數量是否已達該條例第11條第3項至第6項所定數量時，應
      將同級毒品合併計算，不因分屬不同品項而分開計算（臺
      灣高等法院暨所屬法院102年度法律座談會刑事類提案第1
      9號意旨參照）。
（二）次按4-甲基甲基卡西酮、愷他命均為毒品危害防制條例第
      2條第2項第3款所規定之第三級毒品，而被告所持有之第
      三級毒品4-甲基甲基卡西酮、愷他命純質淨重合計達5公
      克以上，依前揭說明，是核被告所為，係犯毒品危害防制
      條例第11條第5項之持有第三級毒品純質淨重5公克以上罪
      。
（三）被告雖於警詢時供稱：我持有之毒品咖啡包、愷他命都是
      阿忠給我的等語（見偵卷第19頁），然並未因被告前揭供
      述毒品來源而查獲其他正犯或共犯，有臺北市政府警察局
      中山分局110年12月29日北市警中分刑字第1103074408號
      函附卷可稽（見本院卷第89頁），是被告自無從適用毒品
      危害防制條例第17條第1項規定減輕或免除其刑。
（四）爰以行為人之責任為基礎，審酌被告無視我國嚴厲管制毒
      品之刑事政策，擅自持有第三級毒品之純質淨重逾213公
      克，數量龐大，非但戕害自己，對於國民健康、社會治安
      亦潛有相當危害，行為實有不該，惟考量其犯後坦承犯行
      ，復斟酌被告自陳國中畢業之智識程度、從事油漆工、每
      日收入新臺幣（下同）1400元、與母親同住、需扶養母親
      之家庭經濟狀況（見本院卷第184頁），及其犯罪動機、
      目的、手段等一切情狀，量處如主文所示之刑。
四、沒收：
（一）扣案如附表編號1至10、11至12所示之物，經鑑驗分別含
      有第三級毒品4-甲基甲基卡西酮、愷他命成分，業如前述
      ；至扣案之如附表編號13所示之毒品咖啡包2073包，經送
      鑑結果，隨機抽取毒品咖啡包1包鑑定，檢出第三級毒品4
      -甲基甲基卡西酮成分，亦如前述，而其餘毒品咖啡包207
      2包雖未經鑑定，然該等毒品咖啡包均係被告於同一時間
      自阿忠之人取得而持有，業據被告於警詢時、偵查中及本
      院審理時供述明確（見偵卷第19、221頁，本院卷第72、1
      04頁），且前揭未經鑑定之毒品咖啡包2072包之包裝外觀
      ，與前揭經鑑定檢出第三級毒品成分之毒品咖啡包相同，
      有照片附卷可稽（見偵卷第83至103、417頁），堪認前揭
      未經鑑定之毒品咖啡包2072包，與經鑑定檢出第三級毒品
      成分且包裝相同之毒品咖啡包成分相同。另扣案如附表編
      號14、15所示之物，經刮取殘渣後，均檢出第三級毒品愷
      他命成分，亦有交通部民用航空局航空醫務中心110年4月
      30日航藥鑑字第0000000號毒品鑑定書附卷可稽（見偵卷
      第333頁）。綜此，扣案如附表所示之物，均屬違禁物，
      應依刑法第38條第1項規定予以沒收。又盛裝上開毒品之
      包裝袋，因難與毒品析離，且無析離之實益與必要，亦應
      一併沒收之。至鑑定耗損部分，既已驗畢用罄滅失，自不
      另諭知沒收。
（二）扣案之黃色行李箱1個、紙箱4個（見偵卷第45頁），雖為
      被告盛裝如附表編號13所示之毒品咖啡包之物，業據被告
      於警詢時供述甚明（見偵卷第17至18頁），而為供本案犯
      罪所用之物，然黃色行李箱1個係巫以琳所有，業據巫以
      琳於警詢時供述明確（見偵卷第26頁），非被告所有，爰
      不予宣告沒收；而紙箱4個雖為被告所有（見偵卷第45頁
      ），然於警方查獲本案後已失其效用，且欠缺刑法上重要
      性，爰依刑法第38條之2第2項規定，不予宣告沒收。至扣
      案之IPHONE12PRO手機1支、IPHONEXSMAX手機1支、IPHONE
      8手機1支、IPHONE7手機1支、SIM卡1張、現金7萬8000元
      、PE夾鍊袋30個、IPHONE手機1支（見偵卷第43至45、53
      頁），卷內並無證據證明與被告本案犯行有關，爰均不予
      宣告沒收，併此敘明。
五、不另為無罪諭知部分：
（一）公訴意旨略以：被告如前揭事實欄所載之犯行，係基於意
      圖販賣而持有第三級毒品之犯意而為，因認被告涉犯毒品
      危害防制條例第5條第3項之意圖販賣而持有第三級毒品罪
      嫌等語。
（二）按犯罪事實應依證據認定之，無證據不得認定犯罪事實；
      不能證明被告犯罪者，應諭知無罪之判決，刑事訴訟法第
      154條第2項、第301條第1項前段分別定有明文。次按認定
      不利於被告之證據須依積極證據，苟積極證據不足為不利
      於被告事實之認定，即應為有利被告之認定，更不必有何
      有利之證據；又犯罪事實之認定，應憑證據，如無相當之
      證據，或證據不足以證明，自不得以推測或擬制之方法，
      以為裁判之基礎。且依刑事訴訟法第161條第1項規定，檢
      察官對於起訴之犯罪事實，仍應負提出證據及說服之實質
      舉證責任，倘其所提出之證據，不足為被告有罪之積極證
      明，或其指出證明之方法，無從說服法院以形成被告有罪
      之心證，基於無罪推定之原則，自應為被告無罪判決之諭
      知（最高法院30年上字第816號、40年台上字第86號、92
      年台上字第128號判決意旨參照）。次按，持有毒品之原
      因非僅一端，或基於販賣營利之目的而持有、或基於非營
      利之目的而取得毒品並持有，如無確切證據，自不得僅憑
      持有毒品之數量多寡，施用毒品前科有無，或有查獲相關
      工具等情狀，即推定行為人係基於營利目的而持有毒品之
      主要論據（最高法院99年台上字第428號判決意旨參照）
      。
（三）公訴意旨認被告涉犯毒品危害防制條例第5條第3項之意圖
      販賣而持有第三級毒品罪之犯行，係以前揭有罪部分之證
      據及檢察官就扣案之IPHONE8手機內對話內容之勘驗筆錄
      等件為其主要論據。
（四）訊據被告堅詞否認有何公訴意旨所指之涉犯毒品危害防制
      條例第5條第3項之意圖販賣而持有第三級毒品罪之犯行。
      經查：
　　1.證人巫以琳證稱：被告是我男友，我不知道被告拿毒品咖
      啡包的用途為何，愷他命部分，是被告自己吸食使用，我
      不知道被告是否有販賣毒品等語（見偵卷第25至28頁）。
      是依該證人之證述，無從證明被告有何販賣其持有毒品之
      意圖。
　　2.又扣案之IPHONE8手機內，固有被告與真實姓名年籍不詳
      、綽號「依依」之人（下稱依依）於110年4月7日凌晨4時
      50分許之對話，對話內容中載有被告向依依稱：我（即被
      告）賺的是風險錢，用刑期來拼的；我才賺你一百塊；下
      次算你便宜點等語（見偵卷第170至171頁），然被告於本
      院審理時陳稱：前揭對話中「我賺的是風險錢，用刑期來
      拼的」是指我在經營運動賭博，依依知道我有經營賭博，
      就來跟我下注；下次算你便宜點、我才賺你一百塊的對話
      是在跟依依講什麼內容，時間過太久，我不記得等語（見
      本院卷第178至179頁）。而僅憑前揭對話內容，亦難以逕
      認該對話係檢察官所指之被告與購毒者之對話。
　　3.至被告持有如附表編號13所示之毒品咖啡包固然高達2073
      包，且盛裝於黃色行李箱及紙箱內，然綜核前揭證據，均
      難認被告有意圖販賣而持有第三級毒品之主觀意圖，是依
      前揭說明，自難僅憑被告持有毒品數量或查獲前揭行李箱
      、紙箱等工具，而逕認被告有公訴意旨所指之前揭犯行。
（五）綜上所述，檢察官所舉之證據，無從使通常一般之人不致
      有所懷疑，而得確信被告有前揭公訴意旨所指之涉犯毒品
      危害防制條例第5條第3項之意圖販賣而持有第三級毒品罪
      嫌之犯行，是就此部分，本院無從形成有罪之確信心證，
      而無合理之懷疑存在，揆諸前揭說明，本應就此部分為無
      罪之諭知。惟因此部分如成立犯罪，依檢察官起訴之犯罪
      事實，與其前揭犯持有第三級毒品純質淨重5公克以上之
      罪部分具有想像競合之裁判上一罪關係，爰不另為無罪之
      諭知。
據上論斷，應依刑事訴訟法第299條第1項前段，判決如主文。
本案經檢察官高光萱提起公訴，檢察官郭昭吟到庭執行職務。　
中　　華　　民　　國　　111 　年　　10 　　月　　18　 日
　　　　　　　　　刑事第二十三庭  審判長法  官  馮昌偉
　　　　　　　　　                      法  官  陳乃翊
　　　　　　　　　                      法　官　許峻彬
上正本證明與原本無異。
如不服本判決應於收受送達後20日內向本院提出上訴書狀，並應
敘述具體理由；其未敘述上訴理由者，應於上訴期間屆滿後20日
內向本院補提理由書（均須按他造當事人之人數附繕本）「切勿
逕送上級法院」。因疫情而遲誤不變期間，得向法院聲請回復原
狀。
                                        書記官  許雅玲
中　　華　　民　　國　　111 　年　　10 　　月　　18 　日
附錄本案論罪科刑法條全文：
毒品危害防制條例第11條
持有第一級毒品者，處3年以下有期徒刑、拘役或新臺幣30萬元
以下罰金。
持有第二級毒品者，處2年以下有期徒刑、拘役或新臺幣20萬元
以下罰金。
持有第一級毒品純質淨重10公克以上者，處1年以上7年以下有期
徒刑，得併科新臺幣1百萬元以下罰金。
持有第二級毒品純質淨重20公克以上者，處6月以上5年以下有期
徒刑，得併科新臺幣70萬元以下罰金。
持有第三級毒品純質淨重5公克以上者，處2年以下有期徒刑，得
併科新臺幣20萬元以下罰金。
持有第四級毒品純質淨重5公克以上者，處1年以下有期徒刑，得
併科新臺幣10萬元以下罰金。
持有專供製造或施用第一級、第二級毒品之器具者，處1年以下
有期徒刑、拘役或新臺幣10萬元以下罰金。

附表：
編號 物品外觀及數量 鑑驗結果（見偵卷第321、333、423頁）  1至4 淡黃色潮濕粉末4袋（含4袋4標籤1膠帶，鑑定機關編號為1） 實稱毛重18.4880公克、淨重14.3140公克，取樣0.6973公克，餘重13.6167公克，檢出含第三級毒品4-甲基甲基卡西酮成分，純度為2.1％，純質淨重0.3006公克。  5至10 淡黃綠色粉末6袋（含6袋6標籤，鑑定機關編號為2） 實稱毛重32.0720公克、淨重25.6940公克，取樣0.4903公克，餘重25.2037公克，檢出含第三級毒品4-甲基甲基卡西酮成分，純度為3.3％，純質淨重0.8479公克。  11 白色結晶1袋（含1袋1標籤，鑑定機關編號為3） 實稱毛重2.1030公克、淨重1.8940公克，取樣0.0108公克，餘重1.8832公克，檢出含第三級毒品愷他命成分，純度為77.8％，純質淨重1.4735公克。  12 白色結晶1袋（含1袋1標籤，鑑定機關編號為4） 實稱毛重55.1440公克、淨重54.0570公克，取樣0.0603公克，餘重53.9967公克，檢出含第三級毒品愷他命成分，純度為77.3％，純質淨重41.7861公克。  13 毒品咖啡包2073包（均為黑色外包裝，外觀型態均相似，鑑定機關編號為A1至A2073） 驗前總毛重13245.08公克（包裝總重約2548.20公克），驗前總淨重約10696.88公克。隨機抽取鑑定機關編號A235之毒品咖啡包1包鑑定，經檢視內含黃色粉末，淨重5.04公克，取1.25公克鑑定，餘重3.79公克，檢出含第三級毒品4-甲基甲基卡西酮成分，第三級毒品4-甲基甲基卡西酮之純度約2％，依據抽測純度值推估鑑定機關編號A1至A2073之毒品咖啡包均含4-甲基甲基卡西酮之驗前總純質淨重約213.93公克。  14 盤子1個 經刮取殘渣，檢出含第三級毒品愷他命成分。  15 金屬卡片1張 經刮取殘渣，檢出含第三級毒品愷他命成分。